臺灣高等法院刑事判決
108年度上易字第2041號
上  訴  人  臺灣新北地方檢察署檢察官
被      告  陳欣宏


選任辯護人  陳宇安律師
上列上訴人因被告詐欺案件，不服臺灣新北地方法院108年度審
易字第36、824、843號，中華民國108年8月15日第一審判決（起
訴案號：臺灣新北地方檢察署107年度偵字第2942、9535、19591
、29793號；追加起訴案號：臺灣新北地方檢察署107年度偵字第
38027號、108年度偵字第1552、8054、8222號），提起上訴，本
院判決如下：
    主  文
上訴駁回。
    事  實
一、陳欣宏明知其自民國104年10月24日起，已非儒鴻企業股份
    有限公司（下稱儒鴻公司）之員工，且未持有儒鴻公司任何
    股份，竟意圖為自己不法之所有，分別基於詐欺取財之犯意
    ，各於附表一所示時間，利用LINE、Messenger及WeChat等
    通訊軟體，分別向盧郁汝、謝琦琦、楊大為、江昱昌、陳國
    禎、陳衍廷、查慧珊、曾楨、游涵雅、蔡筱筑、李依霖共11
    人佯稱其仍為儒鴻公司之員工，得以員工價認購該公司股票
    ，由其等出資，並以陳欣宏名義購入，能夠保本，不會因股
    價動盪而有虧損云云，邀請盧郁汝等11人共同投資，並簽立
    股票合資協議書、股票合作協議書或共同投資契約書等書面
    ，致盧郁汝等11人均陷於錯誤，因而於附表一所示時間，陸
    續匯款如附表一所示之金額至陳欣宏申設之華南商業銀行蘆
    洲分行帳號000000000000號帳戶（下稱華南銀行帳戶）及永
    豐商業銀行南三重分行帳號00000000000000號帳戶（下稱永
    豐銀行帳戶），陳欣宏因而詐得如附表一所示合計新臺幣（
    下同）1,040萬元之款項。
二、案經盧郁汝、謝琦琦、楊大為、江昱昌、陳國禎、陳衍廷、
    查慧珊、游涵雅、蔡筱筑、李依霖告訴及臺灣臺北地方檢察
    署呈請臺灣高等檢察署令轉臺灣新北地方檢察署，暨曾楨訴
    由新北市政府警察局新莊分局報請臺灣新北地方檢察署檢察
    官偵查起訴及追加起訴。
    理  由
一、證據能力：
    本件認定事實所引用之卷證資料（包含人證、書證，詳下述
    及者），並無證據證明係公務員違背法定程序所取得，與本
    案亦有自然之關連性，公訴人、被告陳欣宏及其辯護人於準
    備程序迄至本案言詞辯論終結，均不爭執該等卷證之證據能
    力或曾提出關於證據能力之聲明異議，本院認引為證據為適
    當，是依刑事訴訟法第159條之5等規定，下述認定事實所引
    用之證據方法均有證據能力，合先敘明。
二、認定事實：
    上開犯罪事實，業據被告於偵訊、原審準備程序及審理時坦
    承不諱，辯護人於本院審理中亦稱被告對犯行均坦承，核與
    證人盧郁汝等11人於檢察事務官詢問時、警詢或偵訊時之證
    述大致相符，並有儒鴻公司107年6月25日、107年10月9日函
    及所附員工服務證明、告訴人等所提供其等與被告間之通訊
    軟體對話紀錄、匯款單據、交易明細、存摺內頁影本、股票
    合資協議書、共同投資契約書、本票、華南銀行蘆洲分行10
    7年7月19日函附客戶開戶基本資料、存款往來明細表暨對帳
    單（見偵2942卷第138至163頁）、永豐銀行作業處107年7月
    20日函暨開戶基本資料及交易明細（見偵2942卷第165至191
    頁）、臺灣集中保管結算所股份有限公司107年8月14日函暨
    所附「保管帳戶客戶餘額表」、「客戶存券異動明細表」及
    「投資人於各專戶無資料明細表」（見偵2942卷第194至198
    頁）等在卷可稽，足認被告上開任意性自白查與事實相符而
    可採信為真。從而，本案事證明確，被告各該犯行均堪認定
    ，俱應依法論科。
三、論罪：
  ㈠核被告就附表一同一被害人之各次所為，均係犯刑法第339條
    第1項詐欺取財罪（共11罪）。
  ㈡被告對告訴人盧郁汝、謝琦琦、楊大為、江昱昌、游涵雅、
    蔡筱筑雖有多次行使詐術之舉動，致其等多次匯款至被告指
    定帳戶，然被告各係基於同一詐欺取財之目的，以相同詐術
    陸續詐取其等之財物，各行為之獨立性極為薄弱，依一般社
    會健全觀念，難以強行分開，在刑法評價上，合為包括之一
    行為予以評價較為合理，自應分別論以接續犯之一罪。
  ㈢被告所犯上開11罪間，犯意各別，行為互殊，被害人均不同
    ，應予分論併罰。
四、駁回檢察官上訴之理由：
  ㈠原審同此認定，以被告罪證明確，適用刑事訴訟法第273條之
    1第1項、第299條第1項前段、刑法第339條第1項、第41條第
    1項前段、第8項、第51條第5款、第74條第1項第1款、第2項
    第3款（據上論斷欄贅載「第75條之1」）及刑法施行法第1
    條之1之規定，並審酌被告不思以正當途徑周轉資金，竟以
    投資為名，使告訴人等為大筆款項之交付，詐得合計高達1,
    040萬元，致各告訴人蒙受重大財產損失，顯不尊重他人財
    產法益，惟念及被告犯後終能坦承犯行，且於原審調解成立
    前已陸續償還各告訴人所受損害（詳如附表一所示），復於
    原審審理時與全體告訴人就餘款部分均成立調解，犯後態度
    良好；兼衡被告碩士畢業之智識程度、目前於大陸地區從事
    業務工作、未婚、無子女之家庭生活狀況等一切情狀，並同
    時衡酌被告所詐得財物數額及已賠償之數額，分別量處如附
    表一所示之刑，並就得易科罰金之附表一編號1至3、5至11
    部分，諭知如易科罰金，以1千元折算1日，再定應執行有期
    徒刑1年4月暨諭知如易科罰金，以1千元折算1日。再查被告
    前未曾因故意犯罪而受有期徒刑以上刑之宣告，此有本院被
    告前案紀錄表在卷可稽，其因欠缺法治觀念，一時失慮而犯
    本案，詐騙總金額雖不低，然被告已賠償部分告訴人非低之
    金額，復於原審審理時與全體告訴人均達成調解，經此偵查
    、審判程序後，當知謹慎行事，信無再犯之虞，認所宣告之
    刑以暫不執行為適當，爰依刑法第74條第1項第1款規定，就
    附表一各刑及上開定應執行刑均宣告緩刑5年；另參考被告
    與各告訴人間成立之調解筆錄內容中分期賠償各告訴人所受
    損害之條款，依刑法第74條第2項第3款之規定，命被告依附
    表二所示之金額及方式對告訴人等為損害賠償。經核原審認
    事用法並無違誤，量刑亦稱妥適，就附條件緩刑諭知之原因
    及其條件亦詳述如前，原判決均無任何違法或不當。
  ㈡檢察官提起上訴稱：被告於成立調解後，未依調解條款如期
    賠償告訴人曾楨（附表二編號8)、蔡筱筑(附表二編號10）
    ，其犯後態度難謂良好，原審量刑基礎事實與客觀情形不符
    ，所為緩刑及刑罰之宣告難謂妥適，請撤銷原判決，另為適
    當合法之判決等語。
  ㈢然查，經本院通知告訴人曾楨、蔡筱筑到庭，曾楨說明被告
    只是8、9月還的比較晚，但有還了，蔡筱筑陳稱被告9月有
    補了7月的錢，且2人均表示聯繫被告還款事宜，被告均會說
    明原因（例如人在大陸，換錢不方便），並儘快補匯錢（見
    本院卷第116頁準備程序筆錄），是被告雖有其2人所言未遵
    期給付之情形，但均有於相當期間內補匯，且再持續匯款，
    並非數期不付且聯絡無著，另斟酌曾楨、蔡筱筑部分，被告
    業已全數還清，其餘告訴人部分，被告亦先後履行中，並有
    提早清償者（詳如附表二所示），是綜參上述被告還款情形
    ，實難認其違反原判決宣告緩刑所附帶之分期賠償條件情節
    重大，自難認定原審量刑時所斟酌被告與各該告訴人達成調
    解之犯後態度及給予被告附條件緩刑之宣告有何違誤，檢察
    官認原審量刑基礎事實有誤，尚非可採，其上訴為無理由，
    應予駁回。
  ㈣至於犯罪所得之沒收，雖有謂：倘若犯罪行為人雖與被害人
    達成民事賠償和解，惟實際上並未將民事賠償和解金額給付
    被害人，或犯罪所得高於民事賠償和解金額者，法院對於未
    給付之和解金額或犯罪所得扣除和解金額之差額部分等未實
    際賠償之犯罪所得，自仍應諭知沒收或追徵（最高法院107
    年度台上字第4593號判決參照），固可貫徹將犯罪行為人之
    犯罪所得澈底剝奪之沒收新制立法意旨，然對於分期賠償給
    付之案件，仍應慮及被告持續履行、給付之客觀事實，於刑
    法第38條之2第2項立法者明文授權法官判斷宣告沒收是否有
    過苛之虞之裁量權限內予以綜合判斷，對上開見解在個案上
    予以適當之限縮，以免行為人見法院判決業已就宣判時分期
    履行中未給付之差額宣告沒收及追徵，便影響其持續履行給
    付分期款之意願，而將給付時點拖延至檢察官指揮執行之際
    ，反而影響被害人提早取得金錢賠付之權利。以本案而言，
    如附表一所示，被告於原審調解成立前，已有相當之還款事
    實，如附表二所示，被告確實於原審宣判後、本院宣判前仍
    持續履行其分期還款義務，甚而就若干告訴人有提早全數清
    償之情形，是衡量被告還款情形，倘若仍就未履行之差額部
    分宣告沒收及追徵，對被告而言，實有過苛之虞，是原審同
    此結論，依刑法第38條之2第3項規定不予宣告沒收未履行差
    額之犯罪所得，其裁量有據且無不當，自屬可以維持，併此
    指明。
五、被告經本院合法傳喚，無正當理由不到庭，爰不待其陳述，
    為一造辯論判決。    
據上論斷，應依刑事訴訟法第371條、第368條，判決如主文。
本案經檢察官王筱寧提起公訴，檢察官黃佳彥追加起訴，檢察官
程彥凱提起上訴，檢察官許祥珍到庭執行職務。
中    華    民    國    109   年    2     月    25    日
                  刑事第八庭  審判長法  官  陳世宗 
                                    法  官  周明鴻
                                    法  官  吳勇毅 
以上正本證明與原本無異。
不得上訴。
                                    書記官  許家慧
中    華    民    國    109   年    2     月    25    日
附表一：
編號 告訴人 詐騙時間 匯款日期 匯款金額 匯入／轉入帳戶 原審宣告刑 1 盧郁汝 105年起至106年4月24日 105 年8 月3 日 66萬元 被告永豐銀行帳戶 陳欣宏犯詐欺取財罪，處有期徒刑伍月，如易科罰金，以新臺幣壹仟元折算壹日。    105 年8 月9 日 25萬元      105 年8 月12日 3 萬元      105 年8 月13日 3 萬元      105 年8 月15日 2 萬元      106 年4 月24日 2 萬元、25萬元 被告華南銀行帳戶     合計 126萬元      於成立調解前已償還金額 91萬5,000 元   2 謝琦琦 105年12月27日、106年6月5日 105 年12月27日 20萬元、10萬元 被告華南銀行帳戶（20萬元部分係以現金交付） 陳欣宏犯詐欺取財罪，處有期徒刑肆月，如易科罰金，以新臺幣壹仟元折算壹日。    106 年6 月5 日 10萬元 現金交付     106 年6 月6 日 20萬元 被告華南銀行帳戶     合計 60萬元      於成立調解前已償還金額 15萬元   3 楊大為 106年1月17日至106年2月22日 106 年1 月17日 60萬元 被告華南銀行帳戶 陳欣宏犯詐欺取財罪，處有期徒刑伍月，如易科罰金，以新臺幣壹仟元折算壹日。    106 年1 月21日 3 萬元 被告永豐銀行帳戶     106 年1 月23日 14萬元      106 年1 月24日 13萬元      106 年2 月23日 54萬元 被告華南銀行帳戶     合計 144萬元      於成立調解前已償還金額 122 萬5,000元   4 江昱昌 106年3月初起至106年8月7日 106 年3 月6 日 41萬元 被告華南銀行帳戶 陳欣宏犯詐欺取財罪，處有期徒刑捌月。    106 年3 月7 日 40萬元      106 年3 月8 日 27萬元      106 年3 月23日 280萬元      106 年8 月7 日 96萬元      合計 484萬元      於成立調解前已償還金額 67萬元   5 陳國禎 106年7月19日 106 年7 月21日 30萬元 被告華南銀行帳戶 陳欣宏犯詐欺取財罪，處有期徒刑參月，如易科罰金，以新臺幣壹仟元折算壹日。    於成立調解前已償還金額 15萬元   6 陳衍廷 106年5月21日 106 年4 月19日 54萬元 被告華南銀行帳戶 陳欣宏犯詐欺取財罪，處有期徒刑肆月，如易科罰金，以新臺幣壹仟元折算壹日。    於成立調解前已償還金額 5,000 元   7 查慧珊 106年5月18日 106 年5 月18日 14萬元 被告華南銀行帳戶 陳欣宏犯詐欺取財罪，處有期徒刑貳月，如易科罰金，以新臺幣壹仟元折算壹日。    於成立調解前已償還金額 無   8 曾禎 106年6月3日 106 年6 月3 日 30萬元 被告華南銀行帳戶 陳欣宏犯詐欺取財罪，處有期徒刑參月，如易科罰金，以新臺幣壹仟元折算壹日。    於成立調解前已償還金額 11萬元   9 游涵雅 106年7月12日起至106年8月18日 106 年7 月17日 30萬元 被告華南銀行帳戶 陳欣宏犯詐欺取財罪，處有期徒刑肆月，如易科罰金，以新臺幣壹仟元折算壹日。    106 年8 月18日 30萬元      合計 60萬元      於成立調解前已償還金額 30萬元   10 蔡筱筑 106年9月28日 106 年9 月28日 5 萬元 被告華南銀行帳戶 陳欣宏犯詐欺取財罪，處有期徒刑貳月，如易科罰金，以新臺幣壹仟元折算壹日。    106 年9 月29日 5 萬元      合計 10萬元      於成立調解前已償還金額 無   11 李依霖 106年9月17日 106 年9 月19日 28萬元 被告華南銀行帳戶 陳欣宏犯詐欺取財罪，處有期徒刑參月，如易科罰金，以新臺幣壹仟元折算壹日。    於成立調解前已償還金額 無   
附表二：
編號 告訴人 被告應支付之損害賠償 （緩刑附帶之分期賠償條件） 本院所查 目前還款情形 1 盧郁汝 被告應給付盧郁汝參拾參萬伍仟元，自108年5月起於每月15日前分期給付壹萬元，至全部清償為止，如有一期不履行視為全部到期。 附表一編號1之差額34萬5千元全數還清（見本院卷第131頁之109年1月2日公務電話紀錄) 2 謝琦琦 被告應給付謝琦琦肆拾伍萬元，於109年1月18日前先行給付參萬元，餘款肆拾貳萬元，自109年2月起於每月18日前分期給付壹萬元，至全部清償為止，如有一期不履行視為全部到期。 全數還清（見本院卷第207頁以下之109年2月24日答辯狀) 3 楊大為 被告應給付楊大為貳拾伍萬元，於109年1月18日前先行給付參萬元，餘款貳拾貳萬元，自109年2月起於每月18日前分期給付壹萬元，至全部清償為止，如有一期不履行視為全部到期。 已檢附21萬8,200元之匯款單據（見本院卷第207頁以下之109年2月24日答辯狀) 4 江昱昌 被告應給付江昱昌肆佰壹拾柒萬元，自108年5月起於每月15日前分期給付壹萬元，自109年9月起於每月15日前分期給付肆萬元，被告另應於108年6月1日給付壹拾萬元，109年8月1日給付壹拾萬元，110年8月1日給付參拾萬元，111年8月1日給付參拾萬元，112年8月1日給付參拾萬元，113年8月1日給付參拾萬元，114年8月1日給付貳拾萬元，如有一期不履行視為全部到期。 陳報已賠償82萬元（見本院卷第85頁之108年10月18日公務電話紀錄） 5 陳國禎 被告應給付陳國禎參拾萬元，自108年5月起於每月15日前分期給付壹萬元，至全部清償為止，如有一期不履行視為全部到期。 均有按期履行至109年1月該期（見本院卷第87頁之108年10月18日公務電話紀錄、第195頁之審判筆錄）；後又檢附20萬元之匯款單據（見本院卷第207頁以下之109年2月24日答辯狀) 6 陳衍廷 被告應給付陳衍廷伍拾肆萬元，於109年1月18日前先行給付參萬元，餘款伍拾壹萬元，自109年2月起於每月18日前分期給付壹萬元，至全部清償為止，如有一期不履行視為全部到期。 與被告另行協議還款49萬元即可，餘款不再主張，被告已全數還清（見本院卷第195頁之審判筆錄）  7 查慧珊 被告應給付查慧珊壹拾柒萬元，於109年6月18日前先行給付貳萬元，餘款拾伍萬元，自109年7月起於每月18日前分期給付壹萬元，至全部清償為止，如有一期不履行視為全部到期。 已檢附14萬元之匯款單據（見本院卷第207頁以下之109年2月24日答辯狀) 8 曾禎 被告應給付曾禎貳拾萬元，自108年5月起於每月15日前分期給付壹萬元，至全部清償為止，如有一期不履行視為全部到期。 按期還款至109年1月（見本院卷第139頁之109年2月3日公務電話紀錄、第116頁之準備程序筆錄)；後又檢附10萬元之匯款單據（見本院卷第207頁以下之109年2月24日答辯狀) 9 游涵雅 被告應給付游涵雅參拾伍萬元，自108年5月起於每月15日前分期給付壹萬元，至全部清償為止，如有一期不履行視為全部到期。 按期還至108年10月該期共6萬元（見本院卷第89頁之108年10月18日公務電話紀錄） 10 蔡筱筑 被告應給付蔡筱筑捌萬元，自108年5月起於每月15日前分期給付壹萬元，至全部清償為止，如有一期不履行視為全部到期。 全數還清（見本院卷第116頁之準備程序筆錄、第205頁之109年2月18日公務電話紀錄） 11 李依霖 被告應給付李依霖參拾肆萬元，於109年1月18日前先行給付參萬元，餘款參拾壹萬元，自109年2月起於每月18日前分期給付壹萬元，至全部清償為止，如有一期不履行視為全部到期。 全數還清（見本院卷第141頁之109年2月3日公務電話紀錄)